【裁判字號】    97,易,462
【裁判日期】    970924
【裁判案由】    竊盜等
【裁判全文】
臺灣雲林地方法院刑事判決               97年度易字第462號
公  訴  人  臺灣雲林地方法院檢察署檢察官
被      告  甲○○
                    弄30號2.
            戊○○
                    號3樓
上列被告因竊盜等案件，經檢察官提起公訴（97年度偵字第665
、1229、2467號），本院判決如下：
    主  文
甲○○犯賭博罪，處罰金新臺幣壹萬元，如易服勞役以新臺幣壹
仟元折算壹日，扣案之「虎豹王第三代」電子遊戲機壹臺（含Ｉ
Ｃ板壹塊）及新臺幣陸仟肆佰捌拾元，均沒收之。又竊盜，累犯
，處有期徒刑月。又共同竊盜未遂，累犯，處有期徒刑陸月。
應執行有期徒刑捌月，罰金新臺幣壹萬元，罰金如易服勞役以新
臺幣壹仟元折算壹日，扣案之「虎豹王第三代」電子遊戲機壹臺
（含ＩＣ板壹塊）及新臺幣陸仟肆佰捌拾元，均沒收之。
戊○○共同竊盜未遂，處有期徒刑肆月；又攜帶兇器竊盜未遂，
處有期徒刑肆月，扣案之鐵條壹支沒收。應執行有期徒刑柒月，
扣案之鐵條壹支沒收。
甲○○其餘被訴加重竊盜未遂罪部分，無罪。
    事  實
一、甲○○有多次犯罪前科，最近一次因竊盜案件，經本院斗六
    簡易庭以95年度六簡字第62號判處有期徒刑6 月確定，於民
    國95年7 月28日易科罰金執行完畢，竟不知悔改。又為如下
    犯罪行為：
(一)、97年2 月7 日下午4 時30分許，前往乙○○所經營，公眾得
    出入之雲林縣斗六市○○路段「柳丁園小吃部」，以將新台
    幣10元硬幣投入機臺內，以1 比1 之方式換取分數後，再按
    壓機臺上按鍵下注並啟動機器，押中可依押注種類，獲得最
    高100 倍以下不等倍數之分數（金錢），未押中則所投注分
    數（金錢）全歸乙○○所有之方式，把玩乙○○擺設在該店
    內之「虎豹王第3 代」（含IC板）賭博性電子遊戲機1 臺，
    而與乙○○對賭金錢。嗣因甲○○涉嫌竊取乙○○皮夾1 個
    （詳後一之(二)敘述），同日夜間21時30分許，乙○○報警前
    往處理，在警方為甲○○製作筆錄時，經甲○○陳述而循線
    查獲上情，並扣得上開賭博性電子遊戲機1 臺（含IC板），
    及機具內賭資新臺幣（下同）6,480 元。
(二)、甲○○又意圖為自己不法之所有，於同日（97年2 月7 日）
    晚間7 時10分至30分間，在上開「柳丁園小吃部」內，利用
    乙○○忙碌而無暇注意之際，竊取乙○○放置在店內抽屜之
    皮夾1 個後（內有現金1 萬元、身分證、健保卡、大眾銀行
    、永豐銀行、新光銀行信用卡、古坑郵局提款卡、汽車駕照
    、行車執照各1 張），離開「柳丁園小吃部」。嗣乙○○發
    覺皮夾遭竊，經在場其他熟識甲○○之客人協助，前往甲○○位在雲林縣斗六市○○里鄰○○路100 巷3 弄19號租屋處
    查看，當場發覺其上開皮夾遭甲○○丟棄在大門外，新光銀
    行信用卡放置在客廳桌面，現金8,000 元則散置於客廳地面
    （其餘現金已被甲○○花用，其餘物品已被其丟棄），隨即
    報警處理，並予查扣尚存皮夾等物後發還乙○○。
(三)、甲○○再另行起意，意圖為自己不法所有，且基於毀損器物
    之犯意，於97年5 月10日上午9 時許，夥同具有上開犯意聯
    絡之戊○○，在雲林縣斗南鎮○○路○○路橋下，先由甲○○以現場所拾得之水泥塊各1 個，分別砸破丙○○所有車牌
    號碼N3－7266號自用小客車（毀損部分未據丙○○告訴），
    及庚○○所有車牌號碼B9－4019號自用小客車車窗玻璃，再
    由戊○○進入車內搜刮財物，惟因丙○○及庚○○上開車內
    並未置放財物而竊盜未果。
二、戊○○另於97年5 月10日上午10時許，復意圖為自己不法之
    所有，在雲林縣斗南鎮○○路○ 段與中山路口，持足供凶器
    使用之鐵條1 支，再以之扳撬己○○所有停放該處車牌號碼
    B6－1355號自用小客車車窗玻璃，欲撬開玻璃後進入車內搜
    刮財物，適為巡邏員警丁○○發覺而未遂，並當場查扣戊○○所有當場使用之鐵條1 支，及依戊○○之陳述，查獲戊○○與甲○○共犯竊盜上情（犯罪事實一之(三)），及至雲林縣
    斗南鎮○○路○○路橋下扣得水泥塊2 塊。
三、案經乙○○訴由雲林縣警察局斗六分局，庚○○訴由雲林縣
    警察局斗南分局報請臺灣雲林地方法院檢察署檢察官偵查起
    訴。
    理  由
甲、有罪部分：
壹、證據能力部分：
一、證人戊○○警詢筆錄之陳述：
(一)、按被告以外之人（包括證人、鑑定人、告訴人、被害人及共
    同被告等）於檢察事務官、司法警察官或司法警察調查中所
    為之陳述，與審判中不符時，其先前之陳述具有較可信之特
    別情況，且為證明犯罪事實存否所必要者，得為證據，刑事
    訴訟法第159 條之2 定有明文。所謂「前後陳述不符」之要
    件，應就前後階段之陳述進行整體判斷，以決定其間是否具
    有實質性差異，惟無須針對全部陳述作比較，陳述之一部分
    有不符，亦屬之。而所謂「較可信之特別情況」之情形，亦
    應就前後陳述時之各種外部情況進行比較，以資決定何者外
    部情況具有可信性。若陳述係在特別可信之情況下所為，則
    虛偽陳述之危險性即不高，雖係審判外陳述，或未經被告反
    對詰問，仍得承認其有證據能力。所稱「外部情況」之認定
    ，例示如下：
１、時間之間隔：陳述人先前陳述是在記憶猶新的情況下直接作
    成，一般與事實較相近，事後即可能因記憶減弱或變化，致
    有不清晰或陳述不符之現象發生。
２、有意識的迴避：由於先前陳述時被告未在場，是陳述人直接
    面對詢問警員所為陳述較為坦然；事後可能因陳述人對被告
    有所顧忌或同情，因而在被告面前較不願陳述不利被告之事
    實。
３、受外力干擾：陳述人單獨面對檢察事務官或司法警察（官）
    所為之陳述，程度上較少會受到強暴、脅迫、詐欺、利誘或
    收買等外力之影響，其陳述較趨於真實。若被告在庭或有其
    他成員參與旁聽時，陳述人可能會本能的作出迴避對被告不
    利之證述，或因不想生事乃虛構事實而為陳述。
４、事後串謀：目擊證人對警察描述所目睹情形，因較無時間或
    動機去編造事實，客觀上亦較難認與被告間有勾串情事，其
    陳述具有較可信性。但事後因特殊關係，雙方可能因串謀而
    統一口徑；或事後情況變化，兩者從原先敵對關係變成現在
    友好關係等情形，其陳述即易偏離事實而較不可信。
５、警詢或檢察事務官偵查時，有無辯護人、代理人或親友在場
    ：如有上開親誼之人在場，自可期待證人為自由從容之陳述
    ，其證言之可信度自較高。
６、警詢或檢察事務官所作之偵查筆錄記載是否完整：如上開筆
    錄對於犯罪之構成要件、犯罪態樣、加重減輕事由或起訴合
    法要件等事實或情況，均翔實記載完整，自可推定證人之陳
    述，與事實較為相近，而可信為真實。
    法院應斟酌上列因素綜合判斷，亦應細究陳述人之問答態度
    、表情與舉動之變化，此一要件係屬訴訟法事實之證明，以
    自由證明為已足，且應由主張此項證據之人證明。惟此僅係
    確定上開陳述有無證據能力而已，至該證據具有證據能力後
    ，其證據力之強弱問題，仍待法院綜合全辯論意旨及調查證
    據所得，依法認定之。
(二)、查，本件證人戊○○於警詢中係證稱：97年5 月10早上，在
    斗南鎮○○路橋下，被告甲○○拿石頭砸破2 部車車窗，由
    伊進去行竊，但因車內並未置放財物而竊盜未果等語。而證
    人戊○○於本院審理時則否認與被告甲○○共犯，證稱：均
    係伊單獨一人，拿水泥塊打破車窗玻璃，並進入車內行竊未
    果等語，而有前後陳述不符之情形。本院審酌證人戊○○於
    警詢中之證述，因距案發日較近，當時記憶較深刻，可立即
    反應所知，不致因時隔日久而遺忘案情；且較無來自被告甲○○同庭在場之壓力而出於虛偽不實之指證，或故為迴護之
    機會，因此所為之供述均較為具體明確，並參照後開證據資
    料及被告甲○○自白當天有持水泥塊砸2 臺車車窗（參理由
    欄甲、貳、三、(二)所載）各情，揆諸上開說明，應認證人戊○○於警詢中所為之陳述，客觀上應具有較可信之特別情況
    ，且亦為證明犯罪事實存否所必要，是依上開規定，戊○○
    於警詢之證言自有證據能力。被告甲○○徒指證人戊○○之
    警詢筆錄，為被告以外之人於審判外之陳述，無證據能力，
    容有所誤，並不足取。
二、證人乙○○警詢筆錄之陳述：
(一)、按被告以外之人於審判外之陳述，雖不符刑事訴訟法第159
    條之1 至第159 條之4 之規定，而經當事人於審判程序同意
    作為證據，法院審酌該言詞陳述或書面陳述作成時之情況，
    認為適當者，亦得為證據。當事人、代理人或辯護人於法院
    調查證據時，知有第159 條之5 第1 項不得為證據之情形，
    而未於言詞辯論終結前聲明異議者，視為有前項之同意，刑
    事訴訟法第159 條之5 定有明文。立法意旨在於傳聞證據未
    經當事人之反對詰問予以核實，原則上先予排除，惟若當事
    人已放棄詰問或未聲明異議，基於證據資料愈豐富，愈有助
    於真實發現之理念，且強化言詞辯論主義，法院自可承認該
    傳聞證據例外擁有證據能力。
(二)、查本件被告甲○○對於證人乙○○於警詢陳述之證據能力，
    均表示沒有意見（見本院卷第48頁背面、118 頁），並未於
    言詞辯論終結前聲明異議，本院審酌上開證人均係於案發後
    不久所為之陳述，記憶猶新，又上開證據資料製作時之情況
    ，非在非自由意志之情況下所為之陳述，並無顯有不可信及
    違法不當之瑕疵，亦認為以之作為證據應屬適當，故揆諸前
    開規定，前開證據資料均應例外認定有證據能力。
三、證人乙○○、戊○○之偵查筆錄：
(一)、按被告以外之人於偵查中向檢察官所為陳述，除顯有不可信
    之情況者外，得為證據，刑事訴訟法第159 條之1 第2 項定
    有明文。偵查中對被告以外之人（包括證人、鑑定人、告訴
    人、被害人及共同被告等）所為之偵查筆錄，或被告以外之
    人向檢察官所提之書面陳述，性質上均屬傳聞證據。惟現階
    段刑事訴訟法規定檢察官代表國家偵查犯罪、實施公訴，依
    法其有訊問被告、證人及鑑定人之權，證人、鑑定人且須具
    結，而實務運作時，檢察官偵查中向被告以外之人所取得之
    陳述，原則上均能遵守法律規定，不致違法取供，其可信度
    極高，職是，被告以外之人前於偵查中已具結而為證述，除
    反對該項供述得具有證據能力之一方，已釋明「顯有不可信
    之情況」之理由外，不宜以該證人未能於審判中接受他造之
    反對詰問為由，即遽指該證人於偵查中之陳述不具證據能力
    。
(二)、查，本件證人乙○○、戊○○於檢察官偵查中所為之陳述，
    均經具結，有結文2 紙附卷可稽（分別參665 號偵卷第32頁
    、2467號偵卷第14頁），且並無證據證明上開證述有何顯不
    可信之情況，依上說明，其等於偵查中之證言自均具有證據
    能力。
貳、實體部分：
一、犯罪事實一之(一)部分：
    此部分犯罪事實，訊據被告甲○○坦白承認，核與證人乙○○於警詢之證述之情節相符（見00000000000 號警詢卷第3
    、4 頁），並有雲林縣警察局斗六分局溝埧分駐所檢察紀錄
    表1 紙、照片12張在卷，及賭博性電動遊戲機1 台（含IC板
    ）及機具內賭資6,480 元扣案可證，足見被告甲○○此部分
    自白與事實相符。被告甲○○此部分事證明確，應依法論科
    。
二、犯罪事實一之(二)部分：
    訊據被告甲○○固承認有取得乙○○之皮夾，及乙○○之皮
    夾在伊租屋處尋獲乙情，惟矢口否認有何竊盜犯行，辯稱：
    伊係在乙○○店門口地上撿到，順便帶回家，並非行竊所得
    云云。惟查，上開事實業經證人乙○○於警詢、偵查中及本
    院審理時多次證述綦詳（0000000000號警詢卷第5 、6 頁，
    665 號偵卷第29頁，本院卷第109 頁至第112 頁背面），其
    前後證述情節大致相符，並有贓物認領保管單1 紙、被告租
    屋處查獲現場及皮夾照片6 張附警眷可稽。被告甲○○雖以
    前詞申辯，然查，當天乙○○之皮夾係放在柳丁園小吃部桌
    子抽屜內，鑰匙插在上面，未鎖起來，皮夾內有其身分證、
    健保卡、大眾銀行信用卡、永豐銀行信用卡、新光銀行信用
    卡、古坑郵局提款卡、汽車駕照、行車執照、現金臺幣1 萬
    元，在被告甲○○租屋處找到皮夾時，皮夾內之身分證、健
    保卡、大眾銀行信用卡、永豐銀行信用卡、古坑郵局提款卡
    不見及現金少2 仟元（即尋獲皮夾1 個、現金8,000 元、新
    光銀行信用卡1 張）等情，均經乙○○於警詢、偵查及審理
    中指證甚明（見同上警詢卷第5 、6 頁，同上偵查卷第30頁
    ，本院卷第110 頁及其背面）。而且，97年9 月10日本院當
    庭勘驗乙○○上開失竊之皮夾及新光銀行信用卡，發現：證
    人皮夾寬約8 公分，長約15公分，屬長型皮夾，目前皮包內
    擺放有名片、會員卡、信用卡、機車駕照等物，皮夾內可供
    擺放卡片之空格則【至少有20格以上】，皮夾樣式顯然屬女
    用式，其內所擺放之新光銀行之信用卡背面並有簽署【乙○○】三字在其上（見本院卷第112 頁背面）。核該皮夾容量
    、擺放方式核與證人乙○○上開指證失竊物品數量尚稱吻合
    。何況，證人乙○○於本院更證稱：當天「柳丁園小吃部」
    小吃部裡面，只有伊一位女生等語（見本院卷第112 頁背面
    ），被告甲○○對此亦不爭執，如果被告甲○○單純拾獲女
    用皮夾，並無據為己有之不法意圖，依該皮夾女用樣式及皮
    夾內新光銀行信用卡背面【乙○○】之簽名，將皮夾物歸原
    主當如反掌折枝之事。被告甲○○不此之圖，將明顯女用皮
    夾據為己有，帶回住處，其出於竊盜意圖，至為灼然，被告
    甲○○所辯拾得云云，無非卸責之詞，不足採信。被告甲○○事證明確，應依法論科。至於，證人乙○○對於其失竊之
    物品前後稍不一致（如失竊之現金：警詢中證稱：失竊1 萬
    元；偵查中證稱：失竊11,000元；本院審理時證稱：失竊12
    ,000 元） ，本院認其警詢時之陳述，距離案發時間較近，
    記憶比較清晰可採，並以此為認定失竊物品之範圍、數量，
    附此說明。
三、犯罪事實一之(三)部分：
(一)、此部分犯罪事實，訊據被告戊○○坦認不諱，並有被害人丙○○、庚○○於警詢中之指述、照片8 張在卷（見00000000
    00號警詢卷第24、25、25之1 、26頁），及水泥塊2 塊扣案
    可資佐證。
(二)、訊據被告甲○○固承認有持水泥塊砸2 臺車車窗，惟辯稱：
    伊砸破車窗時已經喝醉，不知被告戊○○入內竊取財物云云
    。惟查：
１、證人即同案被告戊○○97年5 月10日之警詢陳稱：「本日（
    97年5 月10日）早上時間不清楚在斗南鎮○○路橋下，阿萬
    拿石頭砸破車窗，我進去拿零用錢。（在斗南鎮○○路橋下
    共破壞幾部車的車窗？車號如何？竊得多少財物？）共破壞
    2 部車的車窗，車號我不清楚（經警告知如蒐證照片為N3－
    7266、B9－4019），我進去車內，但找不到東西，沒有偷到
    。（你們在斗南鎮○○路橋下破壞車窗竊取財物的分工如何
    ？）『阿萬』是拿石頭砸破車窗，我進入車內偷拿物品……
    （警方所查扣之水泥塊，是否就是你與甲○○用來砸破車窗
    竊取財物的作案工具？如何得來？）是，是阿萬在路旁撿的
    」等語（見0000000000號卷第4 頁）。並在三名嫌疑人之照
    片中，指認出被告甲○○即伊所稱之「阿萬」，有雲林縣警
    察局斗南分局指認相片紀錄表1 紙在卷為憑（見同上警詢卷
    第29頁）。
２、97年5 月10日，證人戊○○復於偵查中具結證稱：「第一臺
    在斗南福德路橋下，我與朋友『阿萬』甲○○一起去，打破
    玻璃的是甲○○，我入內行竊，但沒有偷到東西……（第二
    臺情形如何？）第一臺及第二臺都在橋下，第二臺是甲○○
    用石頭破壞玻璃我入內行竊，也沒有偷到東西」等語（見24
    67號偵卷第11、12頁）。經核其偵查中證述情節與警詢所述
    前後一致。
３、97年9 月10日本院審理時，證人戊○○雖證稱：97年5 月10
    日當天早上9 點左右，在斗南鎮○○路福德橋下，拿水泥塊
    將N3 -7266、B9-4019 號車窗打破之人，只有伊一人而已等
    語（見本院卷第113 頁背面至第114 頁背面）。然其此部分
    陳述不只與其警詢、偵查中證述內容不合，亦與被告甲○○
    供承：伊有持水泥塊砸破2 臺車車窗等語不能吻合。反觀證
    人戊○○上開警詢、偵查中之陳述，就共犯甲○○砸破車窗
    玻璃，由戊○○入內行竊之犯罪分工情形，與甲○○之陳述
    「由何某砸破車窗」部分，比較吻合。再者，證人戊○○自
    警詢開始所供稱之「阿萬」，確指被告甲○○無訛，同經戊○○審理時證述明確（見本院卷第114 頁）。益徵證人戊○○在警詢、偵查中之上開陳述與上開其他證據相符，應信為
    真實。至於，證人戊○○在本院總攬砸車、竊盜責任，改稱
    與被告甲○○無關等語，應係被告甲○○在庭，基於舊識所
    為迴護之詞，並非可取。
４、此外，復有被害人丙○○、庚○○警詢中之指述、照片8 張
    在卷（見同上警詢卷第24、25、25之1 、26頁），及水泥塊
    2 塊扣案可資佐證。被告甲○○上開辯解，無非推諉之詞，
    並非可信。此部分犯罪事證明確，被告甲○○、戊○○二人
    均應依法論科。
四、犯罪事實二部分：
    此部分犯罪事實，業據被告戊○○坦白認罪，核與被害人己○○於警詢中之指述（見同上警詢卷第10、11頁）、當場查
    獲警員丁○○在本院之證述（見本院卷第118 頁背面）、照
    片4 張（見同上警詢卷第27、28頁）在卷可考，並有鐵條1
    支扣案可證。足見被告戊○○此部分自白與事實相符。本件
    事證明確，被告戊○○應依法論科。
五、法律之適用：
(一)、核被告甲○○所為，係犯刑法第266 條第1 項賭博罪（犯罪
    事實一之(一)部分）、第320 條第1 項竊盜罪（犯罪事實一之
    (二)部分）、第320 條第3 項、第1 項竊盜未遂罪（犯罪事實
    一之(三)部分）、第354 條毀損罪（針對犯罪事實一之(三)車牌
    號碼B9－4019號自用小客車部分）。
(二)、查，扣案之鐵條為鋼鐵材質，質地堅硬，長約60公分乙節，
    業經本院當庭勘驗無誤（見本院卷第120 頁背面）。若持之
    攻擊人，客觀上顯足以危害他人生命、身體安全，屬具有危
    險性之兇器無訛。又按竊盜罪既遂或未遂之判斷，係以物之
    原持有支配關係之破壞，與新持有支配關係之建立與否為判
    斷之依據，即他人之物尚未入行竊者之實力支配下，則為未
    遂。是核被告戊○○上開犯罪事實欄二所為，係犯刑法第32
    1 條第2 項、第1 項第3 款之攜帶兇器竊盜未遂罪。另核其
    就上開犯罪事實欄一、(三)所為，係犯刑法第320 條第3 項、
    第1 項之竊盜未遂罪、第354 條毀損罪（針對車牌B9－4019
    號自用小客車部分）。
(三)、被告甲○○、戊○○就上開犯罪事實一之(三)部分，有犯意聯
    絡，行為分擔，為共同正犯。
(四)、被告甲○○、戊○○就上開犯罪事實一之(三)之竊盜犯行，雖
    著手行竊2 部車輛，犯罪地點同一，時間密接，各行為之獨
    立性極為薄弱，依一般社會健全觀念，難以強行分開，在刑
    法評價上，應視為數個舉動之接續施行，而以包括之一行為
    予以評價，僅論以一竊盜未遂罪（被告二人2 次毀損車窗行
    為，雖屬接續施行，但被害人丙○○所有車牌號碼N3－7266
    號自用小客車遭毀損部分，未提出告訴，故此部分不發生接
    續毀損罪問題）。查，被告甲○○、戊○○主觀上欲竊取車
    內之物品，始由被告甲○○持水泥塊砸破車窗，此項破壞車
    窗行為與竊盜罪構成要件事實之實現具有相當密切之關係，
    此等行為若繼續不間斷進行，勢必直接導致竊盜構成要件之
    完成，故砸破車窗之行為，應該當於竊盜之著手實行。準此
    ，被告甲○○、戊○○著手砸破車窗之際，係以一行為觸犯
    毀損罪及竊盜未遂罪，為想像競合犯，應從一重之竊盜未遂
    罪處斷。
(五)、被告甲○○所犯上開3 罪，及被告戊○○所犯上開2 罪，均
    犯意各別，行為分殊，應分論併罰。
(六)、被告甲○○曾因竊盜案件，經本院斗六簡易庭以95年度六簡
    字第62號判處有期徒刑6 月確定，於95年7 月28日易科罰金
    執行完畢，有台灣高等法院被告前案紀錄表1 份在卷可按，
    其於5 年內故意再犯有期徒刑以上之上開2 罪（竊盜罪、共
    同竊盜未遂罪），均為累犯，各依刑法第47條第1 項加重其
    刑。
(七)、被告二人就上開犯罪事實欄一、(三)之竊盜未遂犯行，及被告
    戊○○就上開犯罪事實二攜帶凶器竊盜未遂犯行，依刑法第
    25條第2 項，減輕其刑。被告甲○○部分並先加後減之。
(八)、爰審酌被告甲○○前有竊盜、違反麻醉藥品管理條例、妨害
    兵役治罪條例等多項犯罪前科，有臺灣高等法院被告前案紀
    錄表在卷，素行不端，此次再犯賭博、竊盜既遂、竊盜未遂
    3 罪，除賭博罪外，均否認犯行，犯後態度不佳，且為他人
    車內財物，以破壞車窗方式行竊，造成被害人財物上更大損
    失、困擾（另需修復車窗）；被告戊○○犯後大致坦承犯行
    （除否認與同案被告甲○○共犯部分外），態度大致良好，
    並審酌被告二人甲○○、戊○○犯罪之動機、目的、手段等
    一切情狀，分別量處如主文所示之刑，並定其應執行刑，及
    就賭博罪部分諭知易服勞役之折算標準，以資懲儆。
(九)、扣案之「虎豹王第三代」電子遊戲機1 臺（含ＩＣ板1 片）
    及機具內6,480 元，為當場賭博之器具與在賭檯處之財物，
    爰依刑法第266 條第2 項宣告沒收。又，扣案之鐵條1 支，
    為被告戊○○所有，供犯罪所用之物，業據其供認在卷，依
    刑法第38條第1 項第2 款併予宣告沒收。至於，水泥塊2 塊
    係被告甲○○隨地撿拾後砸車窗使用，並已丟棄原地，尚難
    認為被告所有，爰不宣告沒收。
乙、無罪部分：
一、公訴意旨另以：甲○○意圖為自己不法所有，於97年5 月10
    日上午10時許，夥同具有為自己不法所有犯意聯絡之戊○○
    （業經本院判決有罪），在雲林縣斗南鎮○○路○ 段與中山
    路口，先由甲○○以鐵條1 支扳撬己○○所有車牌號碼B6－
    1355號自用小客車車窗玻璃，再由戊○○進入車內搜刮財物
    ，適為巡邏員警發覺而未遂，甲○○見警方到來隨即騎乘腳
    踏車逃離現場，戊○○則因逃逸不及為警方當場逮捕，並扣
    得鐵條1 支。認被告甲○○另涉刑法第321 條第2 項、第1
    項第3 款共同攜帶凶器竊盜未遂罪嫌云云。
二、按犯罪事實應依證據認定之，無證據不得認定犯罪事實。又
    不能證明被告犯罪者，應諭知無罪之判決，刑事訴訟法第15
    4 條第2 項、第301 條第1 項分別定有明文。次按認定不利
    於被告之事實，須依積極證據，苟積極證據不足為不利於被
    告事實之認定時，即應為有利於被告之認定。再事實之認定
    應憑證據，如未能發現相當證據，或證據不足以證明，自不
    能以推測或擬制之方法，以為裁判基礎；另認定犯罪事實所
    憑之證據，雖不以直接證據為限，間接證據亦包括在內，然
    無論直接或間接證據，其為訴訟上之證明，須於通常一般之
    人均不致於有所懷疑，而得確信其為真實之程度者，始得據
    之為有罪之認定，倘其證明尚未達到此一程度，而有合理性
    懷疑之存在時，即無從為有罪之認定（最高法院30年上字第
    816 號、30年上字第1831號、40年臺上字第86號及76年臺上
    字第4986號判例參照）。又證人之證述，如無瑕疵可指，而
    就其他方面調查，又與事實相符，其證述固未始不足採為判
    決之基礎，惟其證據之本身尚有瑕疵，則在此瑕疵未予究明
    以前，遽採為有罪之根據，仍難謂為適法（最高法院84年度
    臺上字第745 號判決參照）。
三、本件公訴人認被告甲○○涉有上開共同攜帶凶器竊盜未遂罪
    ，無非係以：證人即共犯戊○○於警訊及偵查中之指證，佐
    以扣案之鐵條1 支等，為其主要論據。
四、訊據被告甲○○堅決否認上開犯行，辯稱：97年5 月10日上
    午10時許，戊○○持鐵條1 支扳撬別人自用小客車車窗玻璃
    ，伊不知情，當時伊不在現場，伊在斗南媽祖廟吃平安供品
    等語。
五、經查：
(一)、證人即同案被告戊○○於97年5 月10日警詢證稱：「〔警方
    於97年5 月10日10時0 分許在斗南鎮○○路○段與中山路口
    （舊斗南分局前）查獲竊盜案時，你當時在那做何事？〕答
    ：我當時在現場拿一支鐵【正在撬乙部自小客車的窗戶】，
    要偷車內的零用錢，還有其他共犯『阿萬』，他看到警方就
    騎腳踏車離去」等語（見0000000000號卷第3 頁）；復於同
    日檢察官偵訊證稱：「……第三臺的地點在斗南分局那邊，
    是甲○○拿鐵條去撬開汽車的車窗門鎖，我再進入行竊，但
    沒有偷到東西就被警察查到了」等語（見2467號偵卷第12頁
    ）。嗣又於97年9 月10日本院審理時，證稱：「是我自己去
    而已，和阿萬一點關係都沒有」等語（見本院卷第115 頁）
    。是以，證人戊○○警詢先稱：伊持鐵條撬車窗，偵查中改
    稱被告甲○○拿鐵條去撬開汽車的車窗門鎖，審理時則稱：
    都伊一人所為，與被告甲○○無關等語，其前後三次陳述情
    節均不相同，是否可信，本有可疑。
(二)、何況，查獲本件竊案之警員丁○○到院證稱：「（當時是如
    何查獲的？）當時我值勤交通稽查職務剛好行經過該查獲地
    點，我看到那位叫什麼萬的被告，在路旁咆哮，我經過之後
    ，繞了一圈再回來，就看到【戊○○持鐵條正在破壞路旁自
    小客車的右側車窗】……（你看到戊○○正在破壞車窗時，
    另外一名被告甲○○有在場嗎？）沒有。（當時有同時看到
    甲○○剛好騎腳踏車要離開嗎？）腳踏車當時還在現場，戊○○說那是他騎來的。至於甲○○是否剛好有要騎他的腳踏
    車離開現場，我則沒有注意到」等語（見本院卷第117 頁背
    面、118 頁）。參照證人丁○○之證詞，固可以證明同案被
    告戊○○確實持鐵條在撬開上開車輛車窗之際，被警方查獲
    ，然而，被告甲○○是否在場分擔撬開車鎖、車窗，或在旁
    把風等竊盜行為，均無從依丁○○之證詞獲得佐證。
(三)、至於，扣案之鐵條1 支係同案被告戊○○作案時，被當場查
    後之物，戊○○自己可單獨操作該鐵條乙事，並經警員丁○○證述如前，故鐵條本身亦無從推斷被告甲○○有共犯本件
    竊案。
六、綜上所述，證人戊○○於警訊及偵查中之指述，有上開瑕疵
    ，扣案之鐵條復無從證明被告甲○○有共犯本件竊案，而最
    初查獲之警員丁○○也未目睹被告甲○○共犯之過程。是以
    ，單憑同案被告戊○○在警詢、偵查中有瑕疵之陳述，尚難
    採為對被告甲○○不利之證據。至被告甲○○辯稱：案發當
    時伊在斗南媽祖廟云云，固無證據證明，但此仍不能資為有
    罪積極證據應予採信之理由。則本件檢察官所提出之證據，
    不足為被告甲○○有罪之積極證明，其指出證明之方法，亦
    無從說服法院形成被告甲○○有罪之心證。此外，復查無其
    他積極確切證據，足認被告甲○○有何檢察官所指之攜帶凶
    器竊盜未遂罪行，此部分自應為無罪之諭知。
據上論斷，應依刑事訴訟法第299 條第1 項前段、第301 條第1
項，刑法第28條、第266 條第1 項、第2 項、第320 條第1 項、
第3 項、第354 條、第321 條第2 項、第1 項第3 款、第55條、
第25條第2 項、第47條第1 項、第42條第3 項前段、第38條第1
項第2 款、第51條第5 款，刑法施行法第1 條之1 第1 項、第2
項前段，判決如主文。
本案經檢察官陳文哲到庭執行職務。
中    華    民    國    97    年    9     月    24    日
                  刑事第一庭  法  官  陳宏卿
以上正本證明與原本無異。
如不服本判決，應於判決收受後10日內，向本院提出上訴狀（須
附繕本）。
                              書記官  陳善永
中    華    民    國    97    年    9     月    24    日
附錄本案論罪科刑法條全文：
刑法第266 條第1 項：
在公共場所或公眾得出入之場所賭博財物者，處1 千元以下罰金
。但以供人暫時娛樂之物為賭者，不在此限。
刑法第320 條第1 項、第3 項：
意圖為自己或第三人不法之所有，而竊取他人之動產者，為竊盜
罪，處5 年以下有期徒刑、拘役或5 百元以下罰金。
前二項之未遂犯罰之。
刑法第321 條第1 項第3 款：
犯竊盜罪而有左列情形之一者，處6 月以上、5 年以下有期徒刑
：
三、攜帶兇器而犯之者。
前項之未遂犯罰之。
刑法第354 條：
毀棄、損壞前二條以外之他人之物或致令不堪用，足以生損害於
公眾或他人者，處2 年以下有期徒刑、拘役或5 百元以下罰金。


司法院資訊處製作；財團法人民間司法改革基金會備份。
